臺灣高雄地方法院刑事判決　　　　　　　　　　　　九十一年度訴字第二一九五號
　　公　訴　人　臺灣高雄地方法院檢察署檢察官
　　被　　　告　乙○○
　　被　　　告　丙○○
右列被告因違反電信法等案件，經檢察官提起公訴（九十一年度偵字第一二五二二號
），本院判決如左：
    主  文
乙○○、丙○○共同連續意圖為自己不法之利益，以無線方式，盜用他人電信設備通
信，各處有期徒刑肆月，如易科罰金，以參佰元折算壹日，均緩刑貳年。行動電話壹
具（易付卡門號為0000000000號、序號為00000000000000
0號）沒收之。
乙○○被訴故買贓物部分無罪。
    事  實
一、乙○○於民國九十年五月間某日，在其分租之高雄市○鎮區○○街四十一號二樓
    樓下，一樓後面堆置雜物之倉庫內，拾獲甲○○遺失之門號000000000
    0號、0000000000號、0000000000號、00000000
    00號行動電話ＳＩＭ識別卡四枚後，發現可以使用，竟意圖為自己不法之所有
    ，將該四枚ＳＩＭ識別卡侵占入己，並交付知情之丙○○收受，二人遂共同基於
    使用該侵占所得物以達財產上不法利益之概括犯意聯絡及行為分擔，將上開四枚
    ＳＩＭ識別卡插入乙○○所持有，易付卡門號為0000000000號、序號
    為000000000000000號之行動電話內，輪流以撥打他人之電話號
    碼加以行使之方式，自九十年五月三十一日起至九十一年二月二十一日止，在不
    詳地點，連續盜用上開門號之相關通訊設備與他人通訊多次，致使遠傳電信股份
    有限公司陷於錯誤，誤認乙○○、丙○○係上開四枚行動電話ＳＩＭ識別卡之合
    法使用人而提供通訊之服務，並將發話之通訊費用列入名義上租用人甲○○帳單
    ，連續獲得免費使用行動電話通訊之財產上不法利益，共計新臺幣（下同）三十
    二萬一千一百六十六元。嗣因甲○○接獲遠傳電信股份有限公司之帳單而向警方
    報案，始循線查獲。
二、案經高雄市政府警察局苓雅分局移送臺灣高雄地方法院檢察署檢察官偵查起訴。
    理  由
壹、有罪部分：
一、右揭事實，業據被告乙○○、丙○○於本院審理時坦認不諱，核與被害人甲○○
    於警訊及本院審時證述：「高雄市○鎮區○○街四十一號一樓二房東是我的朋友
    ，我將我的一些書、錄音帶、雜物堆置在他後面的倉庫裡，可能是我在堆置時不
    小心將那四片晶片掉在那裡，掉了之後我也不曉得，確實遺失的時間我不確定，
    不過我在九十年三、四月間就將東西放在那裡，之後也經常去那裡。這四片晶片
    都有被盜打，共被盜打三十二萬一仟一百六十六元」等情節相符，並經證人吳秋
    嵐證述與被告乙○○係男女朋友，被告乙○○以上開行動電話ＳＩＭ識別卡撥打
    之通聯紀錄上，受話門號0000000000號係其與被告連絡之門號等情明
    確，復有上開四枚行動電話ＳＩＭ識別卡之通聯紀錄及電信費帳單明細各四份附
    卷可稽，被告二人之自白與事實相符，本件事證明確，渠等之犯行洵堪認定，應
    依法論科。
二、按行動電話ＳＩＭ識別卡，具有通訊使用之價值，社會交易模式中亦常見電信公
    司舉行特殊門號之公開標售，且在一定條件下具有可轉讓性，具有一定之財產價
    值，依電信公司一般定型化契約之約定，雖行動電話門號ＳＩＭ識別卡之所有權
    屬於電信公司本身，然仍得因私下為出售、轉讓行為而造成事實上所有權之移轉
    ，而為刑法中財產性犯罪之客體；又電信法第五十六條第一項規定所謂「盜用他
    人電信設備通信」，不以盜拷他人行動電話之序號、內碼等資料於自己之手機內
    為盜用之唯一方式，其他諸如利用他人住宅內之有線電話，盜打他人電話為通信
    行為，或在住宅外之電話接線箱內盜接，或意圖為自己不法之所有，竊取他人之
    行動電話手機，進而為盜打通信行為，或僅以使用竊盜之意思，擅取他人之行動
    電話手機為盜打通信之行為，不一而足，皆成立本罪（最高法院八十八年度台非
    字第四十三號判決意旨參照），本件被告乙○○、丙○○將拾獲之上開卡插入被
    告乙○○持有之行動電話機內使用，參照上開說明，自亦該當於電信法第五十六
    條第一項之罪，以意圖為自己或第三人不法之利益，使用無線方式，盜用他人電
    信設備通信之要件至明。再者本罪係處罰詐得免繳電信通信費用不法利益之規定
    ，乃刑法第三百三十九條第二項詐欺得利之特別法，依特別法優於普通法之原則
    ，自毋庸再論以詐欺得利罪（最高法院八十八年一月十九日八十八年度第一次刑
    事庭會議決議參照）。是核被告乙○○所為，係犯刑法第三百三十七條侵占遺失
    物罪及電信法第五十六條第一項之以無線方式，盜用他人電信設備通信罪；被告
    丙○○所為，係犯刑法第三百四十九條第一項之收受贓物罪及電信法第五十六條
    第一項之以無線方式，盜用他人電信設備通信罪。被告二人就上開盜用他人電信
    設備通信罪之犯行部分有犯意聯絡及行為之分擔，均為共同正犯。被告二人先後
    多次盜用他人通訊設備之犯行，時間緊接，所犯構成要件相同，顯係基於概括犯
    意反覆為之，應依刑法第五十六條連續犯之規定，論以一罪，並加重其刑。又被
    告乙○○、丙○○之所以各有侵占及收受上開四枚行動電話ＳＩＭ識別卡之犯行
    ，其無非係為盜用他人之通信設備之用，是就渠等所犯之二罪間，應有方法、結
    果之牽連關係，而依刑法第五十五條牽連犯之規定，從一較重之電信法第五十六
    條第一項之以無線方式，盜用他人電信設備通信罪處斷，公訴人認被告丙○○就
    其上開所犯之二罪間，係犯意各別，應分論併罰之意旨，容有未洽，應予敘明。
    再公訴人雖漏未就被告乙○○侵占遺失物罪之犯行部分起訴，惟既與起訴之盜用
    他人電信設備通信罪部分有牽連犯之裁判上一罪關係，應為起訴效力所及，本院
    自得併為審判，附此敘明。審酌被告二人犯罪後坦承犯行，態度良好，且係因一
    時貪念而犯本件犯行，惡性非重，事後亦與被害人甲○○達成和解，被害人並表
    示原諒之意等一切情狀，量處如主文所示之刑，併諭知易科罰金之折算標準，以
    示懲儆。末查被告二人前均未曾受有期徒刑以上刑之宣告，有臺灣高等法院被告
    全國前案紀錄表各一紙在卷可稽，因一時失慮，偶罹刑典，事後已坦承犯行，深
    具悔意，經此偵審程序及科刑之宣告後，應知所警惕而無再犯之虞，本院因認所
    宣告之刑，以暫不執行為適當，爰均予宣告緩刑二年，以啟自新。另供被告二人
    盜打電話所使用之行動電話一具（易付卡門號為0000000000號、序號
    為000000000000000號），雖未扣案，惟並無證據證明業已滅失
    ，爰依電信法第六十條之規定，不問屬於犯人與否，併予宣告沒收。至上開四枚
    ＳＩＭ識別卡雖為被告二人用以違犯電信法第五十六條之電信器材，然已經被告
    乙○○予以丟棄，業據被告乙○○陳明在卷，復無證據證明尚屬存在，爰不併為
    沒收之諭知，附此敘明。
貳、無罪部分：
一、公訴意旨略以被告乙○○於九十年十二月間，在高雄市新興區六合夜市攤位上，
    明知不姓名年籍之人所出售之上開行動電話門號0000000000號ＳＩＭ
    識別卡一枚係屬來源不明之贓物，竟仍以一千五百元之價格買受後，於上開時地
    使用，因認被告乙○○另涉有刑法第三百四十九條第二項之故買贓物嫌。
二、按犯罪事實應依證據認定之，無證據不得推定其犯罪事實；又不能證明被告犯罪
    ，應諭知無罪之判決，刑事訴訟法第一百五十四條及第三百零一條分別定有文明
    文。次按被告之自白，不得作為有罪判決之唯一證據，仍應調查其他必要之證據
    ，以察其是否與事實相符，刑事訴訟法第一百五十六條第二項亦著有明文。又事
    實之認定，應憑證據，如未能發現相當證據，或證據不足以證明，自不能以推測
    或擬制之方法，為裁判基礎（最高法院四十年台上字第八六號判例參照）。且認
    定犯罪事實所憑之證據，雖不以直接證據為限，間接證據亦包括在內，然而無論
    直接證據或間接證據，其為訴訟上之證明，須於通常一般之人均不致有所懷疑，
    而得確信其為真實之程度者，始得據為有罪之認定，倘其證明尚未達到此一程度
    ，而有合理之懷疑存在而無從使事實審法院得有罪之確信時，即應由法院為諭知
    被告無罪之判決（最高法院七十六年台上字第四九八六號判例參照）。
三、本件公訴人認被告乙○○涉有故買贓物犯行，無非係以被告乙○○之自白為其論
    罪之主要依據。訊據被告乙○○於本院審理時堅決否認有故買贓物之犯行，辯稱
    ：該枚行動電話ＳＩＭ識別卡係其連同上開三枚ＳＩＭ卡，於九十年五月間某日
    ，在其分租之高雄市○鎮區○○街四十一號二樓樓下，一樓後面堆置雜物之倉庫
    內所拾獲等語。經查，該枚行動電話ＳＩＭ識別卡確係被告乙○○於右揭時地，
    連同其餘三枚ＳＩＭ識別卡一起拾獲後，與被告丙○○共同盜打等情，已如前述
    ，且有該四枚ＳＩＭ識別卡之通聯紀錄及電信費帳單明細各紙在卷可參，顯見被
    告乙○○於本院審理時供承係其拾獲而非購買所得等語，應非子虛。雖被告乙○○於警偵訊中曾自白該枚行動電話ＳＩＭ識別卡係其向夜市攤販所購得等語在卷
    ，惟此部分犯行除被告乙○○之自白外，並無出售該枚行動電話ＳＩＭ識別卡之
    人之證詞或買賣契約等書證可為佐憑，是尚難據此即遽為被告不利之認定。此外
    ，復查無其他積極證據足資審認被告確有公訴人所指之犯行，既不能證明被告犯
    罪，揆諸首揭說明，依法自應就此部分為被告乙○○無罪之諭知。
據上論斷，應依刑事訴訟法第二百九十九條第一項前段、第三百零一條第一項，電信
法第五十六條第一項、第六十條、刑法第十一條前段、第二十八條、第五十六條、第
三百三十七條第、第三百四十九條第一項、第五十五條、第四十一條第一項前段、第
七十四條第一款，罰金罰鍰提高標準條例第一條前段、第二條，判決如主文。
中      華      民      國    九十一    年      十      月    二十二    日
                                  臺灣高雄地方法院刑事第三庭
                                      法    官  柯彩燕
右正本證明與原本無異。
如不服本判決，應於判決送達後十日內，向本院提出上訴狀。
                                書記官    楊真芬
中    華    民    國      九十一      年      十      月    二十三      日
